【裁判字號】    98,審易,229
【裁判日期】    980422
【裁判案由】    詐欺
【裁判全文】
臺灣士林地方法院刑事判決             98年度審易字第229號
公  訴  人  臺灣士林地方法院檢察署檢察官
被      告  丁○○
上列被告因詐欺案件，經檢察官提起公訴（97年度偵緝字第328
號、第329 號），被告於準備程序中就被訴事實為有罪之陳述，
本院合議庭裁定由受命法官獨任改依簡式審判程序審理，並判決
如下：
    主  文
丁○○幫助意圖為自己不法之所有，以詐術使人將本人之物交付
，處有期徒刑伍月，如易科罰金，以新臺幣壹仟元折算壹日。緩
刑貳年，並應支付被害人乙○○新臺幣柒仟貳佰貳拾貳元、被害
人戊○○新臺幣萬元，支付方式為：於民國98年5 月20日前，
匯款新臺幣柒仟貳佰貳拾貳元至被害人乙○○指定之金融帳戶內
；自民國98年6 月20日起（含當日），每月1 期，每月20日匯款
新臺幣壹萬元至被害人戊○○指定之金融帳戶內，至清償完畢為
止，如有1 期未付，視為全部到期。
    事  實
一、丁○○明知將自己帳戶提供不熟識之他人使用，依一般社會
    生活經驗，本可得預見可能幫助不法犯罪集團掩飾或隱匿犯
    罪所得之財物，致使被害人及警方追查無門，仍不違背其本
    意，基於幫助詐欺取財之犯意，於民國96年7 月初某日，在
    臺北縣板橋市○○路附近之統一超商，將其設於華南商業銀
    行大稻埕分行（下稱華南銀行）帳號為000000000000000 號
    帳戶與合作金庫商業銀行大稻埕分行（下稱合作金庫銀行）
    帳號為0000000000000000號帳戶之存摺及金融卡、密碼，同
    時交付予不詳姓名年籍之詐欺集團成員後，取得新臺幣（下
    同）2,000 元之代價，該詐騙集團成員並將上開提存工具轉
    交予其他詐欺集團成員。嗣該詐欺集團成員乃基於意圖為自
    己不法所有之詐欺取財犯意，分別：(一)於96年7 月9 日晚上
    6 時許，甲○○接獲以孫明輝（業已死亡，由臺灣高雄地方
    法院檢察署檢察官另為不起訴處分）名義申辦之0000000000
    號行動電話持用之詐欺集團成員來電，佯稱甲○○先前曾在
    天空藍精品館購物，因操作錯誤，誤設定為分期轉帳，要求
    甲○○至提款機操作解除設定，致甲○○陷於錯誤，轉帳4,
    760 元至丁○○上開華南銀行帳戶內；(二)於96年7 月9 日晚
    上6 時許，乙○○亦接獲上開以孫明輝名義申辦行動電話之
    持用者之詐欺集團成員來電，以同上之解除分期付款設定為
    由，致乙○○陷於錯誤，轉帳7,222 元至丁○○上開華南銀
    行帳戶內；(三)於96年7 月9 日晚上6 時30分許，丙○○亦接
    獲以孫明輝名義申辦之前開行動電話持用者之詐欺集團成員
    佯稱其有誤觸分期付款設定事由，要求丙○○配合取消分期
    付款設定，致丙○○陷於錯誤，轉帳29,985元至丁○○上開
    華南銀行帳戶；(四)於96年7 月23日晚上8 時50分許，戊○○
    因接獲未顯示號碼電話之持用者之詐欺集團成員詐稱，其之
    前在奇摩購物之匯款有問題，而依其指示至提款機操作，致
    戊○○陷於錯誤，匯款29,988元至丁○○上開合作金庫銀行
    帳戶內，而前開詐欺集團成員得逞後，隨即將上開款項提領
    一空，嗣因甲○○、乙○○、丙○○、戊○○等人發覺受騙
    報警而經警循線查獲。
二、案經臺北市政府警察局大同分局報告臺灣士林地方法院檢察
    署檢察官偵查起訴。
    理  由
一、上開犯罪事實，業據被告丁○○於本院準備程序期日及審理
    中坦承不諱，且經證人即被害人甲○○、乙○○、丙○○、
    戊○○等人於警詢時指述明確，並有被害人甲○○提出之彰
    化銀行自動櫃員機交易明細表影本1 紙及被害人乙○○、丙○○、戊○○提出之中華郵政自動櫃員機交易明細表影本各
    1 紙、華南銀行與合作金庫銀行之函文暨所附之被告上開帳
    戶開戶資料與交易明細、財團法人金融聯合徵信中心通報案
    件紀錄資訊等各1 份在卷可稽，應甚明確，而堪認定。
二、核被告所為，係犯刑法第339 條第1 項之詐欺取財罪。被告
    對詐欺正犯提供帳戶資以助力，但並未參與詐欺犯罪行為之
    實行，應屬幫助他人實行犯罪行為，為幫助犯，乃依刑法第
    30條第2 項規定減輕其刑。再被告以一個提供帳戶之行為，
    同時幫助詐欺集團詐得如犯罪事實欄所示被害人財物，係一
    行為同時觸犯4 個幫助詐欺取財罪名，為想像競合犯，應從
    一罪處斷。爰審酌被告因一時失慮，竟提供銀行帳戶供他人
    掩飾犯罪所得使用，非但增加被害人尋求救濟之困難，造成
    社會人心不安，亦助長詐騙犯罪者之氣焰，使詐欺犯罪者得
    以順利取得詐欺所得之財物，危害財產交易安全擾亂金融秩
    序，及本件被害人等受詐騙而匯入被告帳戶之金額總計達7
    萬餘元，惟被告犯後於本院審理中已坦承犯行，態度尚稱良
    好等一切情狀，參酌檢察官求刑及被告之意願，量處如主文
    所示之刑，並諭知易科罰金之折算標準，以示懲儆。
三、末查，被告前未曾因故意犯罪受有期徒刑以上刑之宣告，有
    臺灣高等法院被告前案紀錄表1 份在卷可按，其觸犯本件犯
    行後已坦承犯行，又願意全數賠償被害人乙○○、戊○○之
    損失，而被害人乙○○、戊○○亦表示被告如賠償其損害，
    同意予其自新之機會，至被害人甲○○、丙○○經本院合法
    傳喚並告知其等可提供帳戶以供被告賠償，此有本院送達證
    書2 紙在卷可憑，其等均不願到庭，是被告經此偵審教訓，
    自當知所警惕，信無再犯之虞，本院認前開宣告之刑以暫不
    執行為適當，爰併宣告緩刑2 年，並依公訴人之請求及被告
    之意願，命被告應支付被害人乙○○7,222 元、被害人戊○○30,000元，支付方式為：於98年5 月20日前，匯款7,222
    元至被害人乙○○指定之金融帳戶內、自98年6 月20日起（
    含當日），每月1 期，每月20日匯款1 萬元至被害人戊○○
    指定之金融帳戶內，至清償完畢為止，如有1 期未支付，視
    為全部到期，此部分乃緩刑宣告附帶之條件，依刑法第74條
    第4 項規定，上開條件內容得為民事強制執行名義，且依刑
    法第75條之1 第1 項第4 款規定，違反上開之負擔情節重大
    ，足認原宣告之緩刑難收其預期效果，而有執行刑罰之必要
    者，得撤銷緩刑之宣告。
據上論斷，應依刑事訴訟法第273 條之1 第1 項、第299 條第1
項前段，刑法第339 條第1 項、第30條第2 項、第55條、第41條
第1 項前段、第74條第1 項第1 款、第2 項第3 款，刑法施行法
第1 條之1 第1 項、第2 項前段，判決如主文。
本案經檢察官鄭堤升到庭執行職務。
中    華    民    國    98    年    4     月    22    日
                  刑事第一庭法  官  雷雯華
以上正本證明與原本無異。
如不服本判決，應於收受送達後10日內向本院提出上訴書狀，其
未敘述上訴理由者，應於上訴期間屆滿後20日內向本院補提理由
書狀（均須按他造當事人之人數附繕本）。
                            書記官  陳麗津
中    華    民    國    98    年    4     月    22    日
附錄本案論罪科刑法條全文：
刑法第339條第1項
意圖為自己或第三人不法之所有，以詐術使人將本人或第三人之
物交付者，處5 年以下有期徒刑、拘役或科或併科1 千元以下罰
金。


司法院資訊處製作；財團法人民間司法改革基金會備份。
